【裁判字號】    97,簡上,120
【裁判日期】    970725
【裁判案由】    確認本票債權不存在
【裁判全文】
臺灣臺中地方法院民事判決             97年度簡上字第120號
上  訴  人  甲○○
被上訴人    乙○○○○○○
上當事人間請求確認本票債權不存在事件，上訴人對於中華民國
97年3月27日臺灣臺中地方法院簡易庭九十七年簡字第六九一號
第一審判決提起上訴，本院判決如下：
    主    文
上訴駁回。
第二審訴訟費用新臺幣壹仟伍佰元由上訴人負擔。
    事 實 及 理 由
一、被上訴人起訴主張：上訴人持有伊所簽發之如原附表所示2
    紙本票（以下合併簡稱系爭本票），並向本院聲請以96年度
    票字第23625號民事裁定准予強制執行；且伊就該裁定所提
    抗告，復經本院97年度抗字第36號民事裁定駁回而告確定。
    惟兩造間原為男女朋友，且無債權債務關係存在，系爭本票
    係伊要求與上訴人分手，然上訴人不願意，故將伊軟禁於伊
    之住處，脅迫伊簽發後交付上訴人，是以上訴人對伊並無票
    據權利存在，為此提起本件訴訟，並聲明求為判決：確認上
    訴人持有被上訴人所簽發之系爭本票債權不存在。上訴人於
    原審未於言詞辯論期日到庭，復未提出書狀作何聲明或陳述
    。原審以被上訴人主張之事實，業據其提出本院97年度抗字
    第36號民事裁定影本為證，復經原審法院依職權調取上開本
    票裁定案卷查明無誤，上訴人於相當時期之合法通知，既未
    於言詞辯論期日到庭，復未提出書狀就被上訴人主張之前述
    事實加以爭執，依據民事訴訟法第436條第2項準用第280 條
    第3項、第1項前段規定，視同自認被上訴人主張之事實，故
    被上訴人前開主張堪信為真實。系爭本票係被上訴人受上訴
    人脅迫而簽發，在被上訴人依法撤銷該項因脅迫所為簽發本
    票之意思表示前，該發票行為固仍為有效，惟被上訴人對上
    訴人既未負有任何債務，兩造間顯無授受系爭本票之原因關
    係存在，上訴人自不得執系爭本票向被上訴人行使票據上權
    利。被上訴人與上訴人就系爭本票係立於直接當事人地位，
    而被上訴人主張兩造間並無授受票據之原因關係存在，並執
    此直接對抗執票之上訴人等情，復可憑採，從而，被上訴人
    訴請確認上訴人持有被上訴人簽發之系爭本票，其票據債權
    不存在，為有理由，應予准許，而為上訴人敗訴之判決，上
    訴人不服，提起上訴，上訴理由否認有脅迫被上訴人簽發系
    爭本票，並稱系爭本票二張乃被上訴人向其借款而簽發之本
    票等語。聲明求為判決原判決廢棄，駁回被上訴人第一審之
    訴。被上訴人則抗辯系爭本票二張縱如上訴人所主張係伊向
    其借款而簽發之本票，伊亦未收到借款金錢等語。聲明求為
    判決駁回上訴。
二、本件被上訴人主張系爭本票係受上訴人脅迫而簽發，為上訴
    人所否認，被上訴人復未舉證以實其說，此部份之主張固不
    足採，惟被上訴人與上訴人就系爭本票係立於直接當事人地
    位，而被上訴人主張兩造間並無授受票據之原因關係存在，
    並執此直接對抗執票之被告，上訴人則抗辯被上訴人於94年
    12月6日向伊借款8萬元，伊交付現金8萬元，被上訴人因而
    簽發系爭本票予伊云云，然被上訴人就上訴人主張簽發本票
    之原因關係為借款乙節，辯稱縱然簽發本票之原因關係為借
    款，伊亦未收到借款之金錢等語。則上訴人主張借款已交付
    8萬元現金予被上訴人之事實，仍負舉證證明之責任。上訴
    人雖以被上訴人有簽發系爭本票二張作為證據，但簽發本票
    借款之情形，簽發本票者並不當然可推論其已收到借款，故
    被上訴人雖有簽發系爭本票二張予上訴人，仍無從證明被上
    訴人有收到借款8萬元之事實，此外上訴人並無其他證據證
    明被上訴人有收到借款8萬元之事實，則上訴人主張有交付
    現金8萬元予被上訴人之事實即無從採信。
三、按支票固為無因證券，票據債務人不得以自己與發票人或執
    票人前手間所存抗辯事由對抗執票人，然發票人要非不得以
    自己與執票人間所存抗辯事由對抗執票人，此觀票據法第十
    三條上段規定自明。上訴人主張，系爭支票係被上訴人因借
    款而直接簽交上訴人，但被上訴人否認有收到借款，而消費
    借貸，因金錢或其他代替物之交付，而生效力，民法第四百
    七十五條定有明文，上訴人就交付借款之事實，既不能舉證
    ，支票復不足為業已交付金錢之證明，上訴人請求被上訴人
    給付票款，被上訴人非不得以此直接抗辯事由，對抗上訴人
    。則被上訴人請求判決確認上訴人持有被上訴人所簽發之系
    爭本票債權不存在，為有理由，自應予准許，原審為被上訴
    人勝訴之判決，理由雖有不同，但結論並無二致，上訴意旨
    指摘原判決不當，求予廢棄改判，為無理由，應予駁回其上
    訴。
四、據上論結，本件上訴為無理由，依民事訴訟法第436條之1第
    3項、第449條第1項、第78條判決如主文。
中    華    民    國    97    年    7    月    25    日
                  民事第一庭
                            審判長法官 蔡王金全
                                  法官 卓進仕
                                  法官 陳毓秀
上正本證明與原本無異。
不得上訴
中    華    民    國    97    年    7    月    25    日
                                書記官


司法院資訊處製作；財團法人民間司法改革基金會備份。
